【裁判字號】    97,訴,323
【裁判日期】    970606
【裁判案由】    強盜等
【裁判全文】
臺灣屏東地方法院刑事判決               97年度訴字第323號
公  訴  人  臺灣屏東地方法院檢察署檢察官
被      告  甲○○
                    （
指定辯護人  本院公設辯護人戊○○
上列被告因強盜等案件，經檢察官提起公訴（97年度偵字第897
號），本院判決如下：
    主  文
甲○○犯竊盜罪，累犯，處有期徒刑陸月，扣案之鑰匙壹支沒收
；又犯準強盜罪而有刑法第三百二十一條第一項第三款情形，累
犯，處有期徒刑柒年貳月，扣案之玩具手槍及水果刀各壹支均沒
收。應執行有期徒刑柒年陸月，扣案之鑰匙、玩具手槍及水果刀
各壹支均沒枚。
    事  實
一、甲○○曾犯煙毒（2 次）、妨害自由、搶奪（2 次）、侵占
    及偽造文書罪，其中第1 次所犯煙毒罪及所犯妨害自由罪，
    於民國81年9 月8 日經臺灣嘉義地方法院判處有期徒刑3 年
    6 月及1 年6 月確定，第1 次所犯搶奪罪，於82年2 月23日
    經同院判處有期徒刑1 年10月確定，三者並經裁定定其應執
    行之刑為有期徒刑6 年，於84年3 月22日假釋出獄（嗣經撤
    銷假釋，應執行殘刑3 年1 月又26日）；第2 次所犯搶奪罪
    ，於84年10月20日經臺灣臺北地方法院判處有期徒刑2 年6
    月確定，第2 次所犯煙毒罪，於85年8 月21日經同院判處有
    期徒刑3 年4 月確定，二者並經裁定定其應執行之刑為有期
    徒刑5 年8 月，所犯偽造文書罪，則於85年7 月22日經臺灣
    嘉義地方法院判處有期徒刑3 月，如易科罰金以銀元300 元
    折算1 日確定，與前述殘刑3 年1 月又26日及應執行刑5 年
    8 月接續執行，於89年7 月6 日假釋出獄，嗣又經撤銷假釋
    ，執行殘刑4 年3 月又7 日，甫於95年9 月25日執行完畢。
    詎仍不知悔改：(一)意圖為自己不法之所有，於97年1 月31日
    上午7 時許，在屏東縣屏東市○○里○○路152 號國泰人壽
    大樓前，以自備之鑰匙，竊取丁○○所有車牌號碼PER-518
    號機車1 部（價值約新臺幣（下同）2,000 元），得手後供
    己代步使用。(二)又意圖為自己不法之所有，於97年2 月1 日
    下午3 時許，騎乘上開機車，並攜帶酷似真槍之玩具手槍及
    客觀上足對人之生命、身體、安全構成威脅具有危險性之兇
    器水果刀各1 支，前往屏東縣枋寮鄉地○村○○路255 號「
    巧意金銀珠寶行」（起訴書記載為「巧意銀樓」），佯裝購
    買金飾，以便伺機搶奪，惟因該珠寶行內尚有3 名顧客，乃
    暫罷離去，待上開3 名顧客離開後，始再次進入該珠寶行內
    ，向老闆娘乙○○表示欲購買方才所觀看之龍形魚項鍊（墜
    子部分為龍形且鉗玉，項鍊部分則為每一截均鑴刻成魚之形
    狀，價值46,000餘元），並假意殺價，以鬆懈乙○○之防範
    ，隨後又假裝試戴，而趁乙○○不及防備之際，搶奪該條項
    鍊衝出店外。乙○○見狀即越過櫃檯，啟動隨身攜帶之警民
    連線按鈕報警，並沿路喊叫自後追趕，甲○○則於沿中華路
    逃竄，左轉同村成功路，再右轉進入一無尾巷時，取出上開
    玩具手槍緊握手中，惟相距僅7 、8 公尺遠之乙○○仍緊追
    不捨，終在一設有台階而高低不平處，自後揪住甲○○之外
    套，此時，甲○○見無法脫身，除表示願意歸還上開項鍊外
    ，為脫免逮捕，竟對乙○○脅迫謂：如不放伊走，即要對乙○○開槍等語，致乙○○心生畏怖，達於難以抗拒之程度，
    而終得脫身鑽越圍牆空隙逃逸，惟稍後仍於逃至同村勝利路
    63 號 前時，為民眾會同警方逮獲，並扣得其所有供犯罪所
    用之鑰匙、玩具手槍及水果刀各1 支。
二、案經屏東縣警察局枋寮分局報請臺灣屏東地方法院檢察署檢
    察官偵查起訴。
    理  由
壹、程序方面：
一、按被告以外之人於審判外之言詞或書面陳述，除法律有規定
    者外，不得作為證據，刑事訴訟法第159 條第1 項定有明文
    。被告以外之人（包括證人、鑑定人、告訴人、被害人及共
    同被告等）於審判外之言詞或書面陳述，為所謂傳聞證據，
    由於傳聞證據有悖於法院直接審理及言詞審理之精神，妨害
    當事人之反對詰問權，影響程序正義之實現，除法律有規定
    者（例如同法第159 條第2 項、第159 條之1 至第159 條之
    5 、第206 條等）外，原則上不具有證據能力。
二、本件被害人乙○○及證人己○○於警詢中所為之陳述，本屬
    傳聞證據，被害人乙○○於本院審理時所為供述，經核與其
    於警詢中之陳述一致，證人己○○則未於本院審理時出庭作
    證，均不符合刑事訴訟法第159 條之2 規定，故其等於警詢
    中所為之陳述均不具有證據能力。
三、被害人乙○○及證人己○○於偵查中向檢察官所為之陳述（
    均已依法具結），均屬傳聞證據，且證人己○○並未於本院
    審理時出庭接受被告及其辯護人行使反對詰問權，故其於偵
    查中向檢察官所為之陳述，並無證據能力；被害人乙○○部
    分則既未經提及檢察官在偵查中有不法取供之情形，亦無證
    據可釋明其供述有顯不可信之情況，且其已於本院審理時出
    庭接受被告及其辯護人行使反對詰問權，依刑事訴訟法第
    159 條之1 第2 項規定，其於偵查中向檢察官所為之陳述，
    自具有證據能力。
四、屏東縣警察局車輛尋獲電腦輸入單，乃民眾前往警察機關申
    報車輛失竊及尋獲時，由承辦之員警將相關資料鍵入電腦列
    印而成，為具有公務員身分之員警職務上所製作之紀錄文書
    ，且此種工作具有例行性，正確性高，並無顯有不可信之情
    況，依刑事訴訟法第159 條之4 第1 款規定，自具有證據能
    力。
五、被害人丁○○於警詢及檢察官偵查中所為之陳述（後者已依
    法且具結），暨被害人丁○○、乙○○所出具之贓物認領保
    管單，雖均屬傳聞證據，且不符刑事訴訟法第159 條之1 至
    第159 條之4 之規定，惟公訴人及被告於審判中均同意以之
    作為證據，本院審酌各該言詞及書面陳述之作成，並無受到
    外力干擾及壓力之情形，亦認以之作為證據為適當，則依刑
    事訴訟法第159 條之5 第1 項規定，各該言詞及書面陳述自
    均具有證據能力。
貳、實體方面：
一、前揭事實一之(一)部分，迭據被告甲○○於警詢、檢察官偵查
    中及本院審理時坦承不諱，核與被害人丁○○於警詢、檢察
    官偵查中及證人即屏東縣警察局枋寮分局建興派出所所長丙○○於本院審理時陳述之情節相符，並有屏東縣警察局車輛
    協尋電腦輸入單、贓物認領保管單各1 紙附卷可稽及鑰匙1
    支扣案可資佐證，事證明確，被告竊盜犯行，洵堪認定。
二、前揭事實一之(二)部分，訊據被告固坦承意圖為自己不法之所
    有，攜帶玩具手槍及兇器水果刀，搶奪龍形魚項鍊一節，惟
    矢口否認有何加重準強盜犯行，辯稱：伊在逃跑時並未取出
    玩具手槍，嗣後亦未以如不放伊走，即要開槍等語，脅迫被
    害人乙○○，自無成立準強盜或加重準強盜罪名之餘地云云
    ，經查：
(一)、前揭被告意圖為自己不法之所有，攜帶玩具手槍及水果刀各
    1 支，佯裝購買金飾，趁被害人乙○○不及防備之際，搶奪
    價值46,000餘元之龍形魚項鍊1 條得手之事實，迭據被告警
    詢、檢察官偵查中及本院審理時坦承不諱，核與被害人乙○○於檢察官偵查中及本院審理時陳述之情節相符，並有贓物
    認領保管單1 紙、照片20幀附卷可稽及玩具手槍、水果刀各
    1 支扣案可資佐證，且該水果刀為不銹鋼材質，長約27公分
    ，尾端銳利，經本院勘驗屬實，自足認係客觀上足對人之生
    命、身體、安全構成威脅具有危險性之兇器。
(二)、被害人乙○○於檢察官偵查中陳稱：「‧‧‧‧後來他（指
    被告）就把金項鍊拿起來作勢一下，但沒有套上脖子，然後
    就轉身跑出去，我從櫃臺（檯）內跳出去追‧‧‧‧我一路
    追一路喊，但我忘了我喊什麼，我隨身都有（帶）警民連線
    的按鈕，我一跳出櫃臺（檯）就按了‧‧‧‧被告後來轉進
    一個無尾巷，我當時從後面有追上，抓他的衣服，他說金項
    鍊要還我，叫我放他走，不然就要對我開槍，我說好，放告
    就把金項鍊交給我，我就轉頭，被告就爬過圍牆離開‧‧‧
    ‧被告當時跑出去了之後，在轉彎的時候我才看到他右手上
    拿著一支槍。」又於本院審理時證稱：「（問：當時他如何
    拿槍？）我不知道，他跑前面，我跑後面，我轉過去就看到
    他手上拿一把槍。（問：妳抓住他時他說要妳放開？）他說
    要我放他走，否則要對我開槍，當時他是否手上有拿槍，我
    沒有注意。‧‧‧‧（問：他當時如何拿槍？）右手拿槍，
    沒有舉起來，他在前面跑。（問：當時距離他多遠？）大約
    7 、8 公尺。‧‧‧‧（問：妳當時是否害怕？）我會害怕
    。‧‧‧‧（問：妳追到巷子時看到被告拿這把玩具手槍？
    ）是的。‧‧‧‧（問：妳追到草叢地方抓住被告的外套？
    ）是的。‧‧‧‧他剛好跑到有階梯地方，凹凸不平，速度
    放慢，我才追上抓住他的外套。（問：妳抓住他的外套，何
    時放手？）他把項鍊還給我之後我才放手。（問：在妳放手
    之前被告有說要把項鍊還妳，要妳放了他？）是的。（問：
    被告也有對妳說如果不放了他，他要對妳開槍？）是的。‧
    ‧‧‧（問：當時是否認為那是真槍？）有點認為。」且被
    告亦於警詢及檢察官偵查中供稱：「老闆娘徙（徒）步緊追
    在後，當追到成功路  進去右轉雜草叢生廢墟處，我爬牆逃
    逸被老闆娘拉下來‧‧‧‧我還給老闆娘後立即跳過圍牆逃
    走，當逃至枋寮鄉地○村○○路63號前被一位民眾及制服警
    察捉到，當場在我身上兩邊口袋起獲犯罪兇器（左邊口袋起
    獲玩具手槍的把，右邊口袋起獲水果刀一把）。」「我跑到
    隔壁的一條巷子，老闆娘也在後面追我，後來我跑到沒有路
    了‧‧‧‧因為老闆娘在追我的時候有喊搶劫，有很多人圍
    過來，我有從圍牆的空隙鑽出去，我鑽出去圍牆已經有一個
    人在圍牆等了」等語。參互以觀，除是否在逃竄過程中取出
    玩具手槍，暨是否在被揪住外套後以開槍云云脅迫被害人乙○○外，被害人乙○○之陳述與被告所供幾無二致。稽之被
    害人乙○○既已取回被搶之項鍊，除虛驚一場外，實質上並
    無損失，且其於檢察官偵查中及本院審理時所為之陳述，均
    已依法具結以擔保其證詞之真實性，苟非確有其事，其應無
    甘冒偽證罪責而設詞構陷被告之理，本院因認其所為陳述堪
    信為實在，被告否認有此一情事，所辯無非事後卸責之詞，
    不足採信。
(三)、按竊盜或搶奪，因防護贓物、脫免逮捕或湮滅罪證，而當場
    施以強暴脅迫者，以強盜論，刑法第329 條定有明文。所謂
    當場，係指犯罪行為之現場或其附近而言，行為人雖已離開
    竊盜或搶奪現場，但仍在他人跟蹤追躡中，亦即尚未脫離追
    捕者之視線以前，在解釋上，仍認為當場（最高法院27年上
    字第1228號判例意旨參照）。又經該規定擬制為強盜罪之強
    暴、脅迫構成要件，乃指達於使人難以抗拒之程度者而言（
    司法院大法官釋字第630 號解釋參照）。本件被告於被害人
    乙○○追捕中，取出玩具手槍，不論是否有意藉此嚇阻被害
    人乙○○繼續追捕，其此一行為既已使被害人乙○○得以知
    悉，實際上並已知悉其持有該玩具手槍，且經本院勘驗結果
    ，該玩具手槍雖係塑膠材質，但外觀酷似真槍，一時之間，
    難以分辨係真槍或假槍，則被告於遭被害人乙○○揪住外套
    之際，為脫免逮捕，當場對被害人乙○○脅迫謂：如不放伊
    走，即要對被害人乙○○開槍等語，即足以使被害人乙○○
    感受有招致槍擊之危險，尚非虛張聲勢可比，實已達於使人
    難以抗拒之程度。其次，刑法第329 條之以強盜論，即以強
    盜罪相當條文處罰之意，並非專以第328 條第1 項之強盜論
    ，故第330 條所謂犯強盜罪，不僅指自始犯盜罪者而言，即
    依第329 條以強盜論者，亦包括之（最高法院25年上字第
    6626 號 判例參照）。準此，被告於搶奪既遂之後，因脫免
    逮捕，而當埸對被害人乙○○施以脅迫，達於使人難以抗拒
    之程度，且攜帶兇器（即前述水果刀）而有刑法第321 條第
    1 項第3 款之情形，自應依刑法第329 條及第330 條第1 項
    規定論罪科刑。
三、核被告所為，係犯刑法第320 條第1 項之竊盜罪及刑法第32
    9 條、第330 條第1 項之加重準強盜罪。被告曾犯煙毒（2
    次）、妨害自由、搶奪（2 次）、侵占及偽造文書罪，其中
    第1 次所犯煙毒罪及所犯妨害自由罪，於81年9 月8 日經臺
    灣嘉義地方法院判處有期徒刑3 年6 月及1 年6 月確定，第
    1 次所犯搶奪罪，於82年2 月23日經同院判處有期徒刑1 年
    10月確定，三者並經裁定定其應執行之刑為有期徒刑6 年，
    於84年3 月22日假釋出獄（嗣經撤銷假釋，應執行殘刑3 年
    1 月又26日）；第2 次所犯搶奪罪，於84年10月20日經臺灣
    臺北地方法院判處有期徒刑2 年6 月確定，第2 次所犯煙毒
    罪，於85年8 月21日經同院判處有期徒刑3 年4 月確定，二
    者並經裁定定其應執行之刑為有期徒刑5 年8 月，所犯偽造
    文書罪，則於85年7 月22日經臺灣嘉義地方法院判處有期徒
    刑3 月，如易科罰金以銀元300 元折算1 日確定，與前述殘
    刑3 年1 月又26日及應執行刑5 年8 月接續執行，於89 年7
    月6 日假釋出獄，嗣又經撤銷假釋，執行殘刑4 年3 月又7
    日，甫於95年9 月25日執行完畢，有臺灣高等法院被告前案
    紀錄表在卷可憑，被告受徒刑之執行完畢後，5 年以內故意
    再犯上開有期徒刑以上二罪，均為累犯，俱應依法加重其刑
    。被告所犯上開二罪，犯意各別，行為互異，應予分論併罰
    。爰審酌被告前科累累，素行欠佳，及其行為對社會治安危
    害頗鉅，惟其所竊取與搶得之財物價值尚非甚高，且加重準
    強盜部分，並未對被害人乙○○之人身安全造成重大危害，
    暨其於犯罪後迄未坦承全部犯行，難謂確有悔改之意等一切
    情狀，分別量處如主文所示之刑，並定其應執行之刑，以示
    懲儆。扣案之鑰匙、玩具手槍及水果刀各1 支，為被告所有
    供犯罪所用之物，業據其供明在卷，依刑法第38條第1 項第
    2 款規定，各於所宣告之主刑項下併予宣告沒收。
據上論斷，依刑事訴訟法第299 條第1 項前段，刑法第320 條第
1 項、第329 條、第330 條第1 項、第47條第1 項、第51條第5
款、第38條第1 項第2 款，刑法施行法第1 條之1 ，判決如主文
。
本案經檢察官俊宏到庭執行職務
中    華    民    國    97    年    6     月    6     日
                  刑事第三庭    審判長法  官  吳永宋
                                      法  官  趙家光
                                      法  官  春生
以上正本證明與原本無異。
如不服本判決應於收受本判決送達後10日內向本院提出上訴書狀
，其未敘述上訴理由者，並得於提起上訴後10日內向本院補提理
由書狀（均須按他造當事人之人數附繕本）「切勿逕送上級法院
」
中    華    民    國    97    年    6     月    6     日
                                      書記官  唐淑嫻
附錄本判決論罪科刑法條：
刑法第320條第1項：
意圖為自己或第三人不法之所有，而竊取他人之動產者，為竊盜
罪，處5 年以下有期徒刑、拘役或5 百元以下罰金。
刑法第329條：
竊盜或搶奪，因防護贓物、脫免逮捕或湮滅罪證，而當場施以強
暴脅迫者，以強盜論。
刑法第330條第1項：
犯強盜罪而有第321 條第1 項各款情形之一者，處7 年以上有期
徒刑。


司法院資訊處製作；財團法人民間司法改革基金會備份。
